【裁判字號】    96,訴,394
【裁判日期】    970229
【裁判案由】    第三人異議之訴
【裁判全文】
臺灣苗栗地方法院民事判決               96年度訴字第394號
原      告  甲○○
被      告  乙○○
訴訟代理人  丙○○
上列當事人間第三人異議之訴事件，本院於民國97年2 月21日言
詞辯論終結，判決如下：
    主  文
原告之訴駁回。
訴訟費用由原告負擔。
    事    實
一、原告起訴主張：
（一）兩造於民國85年12月19日簽訂買賣契約，將坐落苗栗縣銅
      鑼鄉○○段498 地號土地（下稱系爭土地）上面積23.59
      平方公尺之鋼架造鐵皮倉庫（下稱系爭倉庫），連同門牌
      號碼為苗栗縣銅鑼鄉中平村6 鄰87之3 號、建號為123 棟
      次1 、123 棟次2 號房屋（下稱系爭房屋）之應有部分1/
      2 一併出賣予原告，該買賣契約並經臺灣新竹地方法院公
      證處以85年度苗分公字第0089號公證在案（卷第11、12頁
      ），並有系爭房屋之建築物改良登記簿謄本可證（卷第13
      至17頁）。嗣86年間，訴外人楊世民（即原告之夫）分別
      將其所有坐落苗栗縣銅鑼鄉○○段499 、500 地號土地（
      重測前為中心埔段239 、239 之2 地號）應有部份1/2 及
      系爭房屋應有部分1/ 2均贈與原告，原告因而取得系爭倉
      庫及系爭房屋之所有權，亦有土地登記謄本（卷第41、4
      2 頁）、系爭房屋之建物登記謄本（卷第36、37頁）可憑
      。
（二）被告於96年間以本院94年度訴字第204 號確定判決為執行
      名義，就其與訴外人楊世民間拆屋還地事件，向本院聲請
      強制執行以拆除系爭倉庫，並經本院96年度執字第8882號
      強制執行事件執行在案（下稱系爭強制執行）。惟系爭倉
      庫係原告所出資興建，且與系爭房屋互相連通，均為原告
      所有，執行法院誤認系爭倉庫為楊世民所有而對之強制執
      行，係侵害所有權人即原告之權利。並聲明：本院96年度
      執字第8882號強制執行執行事件所為之執行程序應予撤銷
      。
二、被告抗辯：
（一）被告與訴外人楊世民前於80年間共同出資購買坐落苗栗縣
      銅鑼鄉○○段499 、500 地號土地，合夥建造廠房並成立
      弘博公司，嗣於83年6 月4 日簽立協議書（卷第65至67頁
      ）協議拆夥，因楊世民不依協議書履約，被告始提起履行
      契約之訴，經臺灣高等法院85年度上字第809 號事件成立
      和解，協議分割共有土地在案，由被告分得重測前中心埔
      段239 之7 、239 之8 地號土地，楊世民分得重測前同段
      239 、239 之2 地號土地，有該和解筆錄可佐（卷第78至
      82頁）。嗣因94年2 月16日辦理地籍圖重測，被告所有土
      地變更為苗栗縣銅鑼鄉○○段497 、498 （即系爭土地）
      地號土地，楊世民所有土地則變更為同段499 、500 地號
      土地。惟被告取得之系爭498 地號土地上，仍留有楊世民
      所有之系爭倉庫，經與楊世民多次交涉仍不予拆除，被告
      始向本院提起94年度訴字第204 號拆屋還地事件，經判決
      楊世民應將系爭倉庫拆除並返還土地予被告，楊世民不服
      提起上訴，再經臺灣高等法院台中分院95年度上易字第
      260 號判決駁回確定在案。
（二）原告對本件強制執行事件提起第三人異議之訴，係以其為
      系爭倉庫之所有人為由，然依其所提之證據，僅能證明其
      為東崗段499 、500 地號土地及其上系爭房屋之所有權人
      ，而系爭強制執行之執行標的即系爭倉庫係坐落系爭498
      地號土地上，與上開系爭房屋顯不相同，且系爭倉庫為楊
      世民所有，業經前述判決確定在案，故原告提起第三人異
      議之訴並無理由等語。並聲明：(1)原告之訴駁回。(2)願供
      擔保准予強制執行。
    理    由
一、按第三人就執行標的物有足以排除強制執行之權利者，得於
    強制執行程序終結前，向執行法院對債權人提起異議之訴；
    強制執行法第15條定有明文。又強制執行法第15條所謂就執
    行標的物有足以排除強制執行之權利者，係指對於執行標的
    物有所有權、典權、留置權、質權存在情形之一者而言。占
    有，依民法第940 條之規定，不過對於物有事實上管領之力
    ，自不包含在內（最高法院44年台上字第721 號判例意旨參
    照）。
二、依兩造於85年12月19日簽訂並經法院公證之買賣契約（卷第
    12頁）所示，買賣之標的為系爭123 棟次1 、123 棟次2 建
    號房屋，重測後分別為銅鑼鄉○○段73、74建號，系爭123
    棟次1 建號即東崗段73號房屋坐落於東崗段499 地號土地，
    系爭123 棟次2 建號即東崗段74號房屋坐落於東崗段499 、
    500 地號土地，有建物登記謄本在卷（卷第36、37頁）可稽
    。而本件強制執行之執行標的即系爭倉庫係坐落於被告所有
    之東崗段第498 地號土地上，業經本院依職權調取本院94年
    度訴字第204 號拆屋還地事件及96年度執字第8882號強制執
    行事件等卷核閱明確，故系爭倉庫顯非兩造上開買賣契約之
    標的，原告主張系爭倉庫係其向被告購得，其為所有權人云
    云，即屬無據。
三、原告嗣後又主張系爭倉庫係其所出資興建，並簽發以苗栗市
    信用合作社為付款人之支票3 紙（本院卷第167 至169 頁）
    做為支付建築費用云云。惟查，系爭倉庫為未辦保存登記之
    建物，應以原始建築人為所有權人。而系爭倉庫之原始建築
    人為訴外人楊世民，為本院94年度訴字第204 號判決及臺灣
    高等法院台中分院95年度上易字第260 號確定判決所確認之
    事實，且為楊世民於本院94年度訴字第204 號事件審理時所
    自認（本院94年度訴字第20 4號卷第49頁），並經系爭倉庫
    之施工人即證人鍾炎雄於本院上開事件審理時到庭證述：「
    是楊世明委託我蓋的」等語明確（同上卷第119 頁），均足
    堪認楊世明始為系爭倉庫之所有權人無疑。再者，原告所提
    出之3 紙支票，並未指定受款人，尚不足以證明係支付系爭
    倉庫之興建費用；更何況原告又於審理時自陳：該3 紙支票
    係支付臺灣高等法院85年度上字第809 號事件和解筆錄（本
    院卷第78至82頁）之和解內容第2 項之銅鑼鄉○○○段建號
    12 3棟次2 建物之拆除費用等語在卷（本院卷第165 頁），
    是其主張以3 紙支票出資興建系爭倉庫乙節，已屬無稽。被
    告抗辯系爭倉庫為楊世民所有，即有理由。
四、綜上所述，原告就其主張擁有系爭倉庫權利之來源，或稱買
    賣、或稱出資興建，前後陳述不一，復無法舉證以實其說，
    已難認其為系爭倉庫之所有人。至其雖為系爭倉庫之占有人
    ，然依前開判例意旨，占有非屬足以排除強制執行之權利，
    且其復無典權、留置權或質權等權利存在，揆諸前揭說明，
    原告即無排除強制執行之權利，其提起本件第三人異議之訴
    ，請求撤銷本院96年度執字第8882號強制執行事件之執行程
    序，即無理由，應予駁回。
五、本件事證已臻明確，兩造其餘攻擊防禦方法及舉證，經核均
    結果無影響，爰無庸逐一論述，附此敘明。
六、據上論結，原告之訴為無理由，依民事訴訟法第78條，判決
    如主文。
中    華    民    國    97    年    2     月    29    日
                 民事庭法  官  黃怡玲
以上正本係照原本作成。
如對本判決上訴，須於判決送達後20日內向本院提出上訴狀。
                       書記官  劉依緹
中    華    民    國    97    年    2     月    29    日


司法院資訊處製作；財團法人民間司法改革基金會備份。
